臺灣高等法院臺中分院刑事判決
111年度原上易字第10號

上  訴  人  臺灣臺中地方檢察署檢察官
被      告  賀定綸



指定辯護人  本院公設辯護人陳秋靜
上列上訴人因被告妨害公務案件，不服臺灣臺中地方法院111年
度原易字第22號中華民國111年5月31日第一審判決（起訴案號：
臺灣臺中地方檢察署111年度偵字第8435號），提起上訴，本院
判決如下：
    主  文
上訴駁回。
    理  由
一、本案經本院審理結果，認原審判決除判決書第1頁起訴案號
    「（110年度偵字第8435號號）」，應係「（111年偵字第84
    35號）」之誤繕；第6頁第27、28列之「想小孩」，應係「
    搶小孩」之誤繕；第7頁第1列「林奎言易證述」，應係「林
    奎言亦證述」之誤繕，以上均予更正外，其餘所為認事用法
    均無不當，應予維持，並引用原審判決書之記載（如附件）
    。
二、上訴人即檢察官上訴意旨略以：㈠按刑法第135條第1項之妨
    害公務罪所稱「強暴」，係指一切有形力即物理力之行使而言，不
    問其係對人或對物為之均包括在內，最高法院82年度台上字第
    608號判決參照，申言之，行為人之強暴行為，並不限於對公務員
    身體直接實施暴力，凡以公務員為目標，而對物或他人實施暴力
    因而產生積極妨害公務員執行職務者均屬之。至於行為人之強
    暴行為究否係對公務員之身體進行攻擊造成受傷，另究否果致
    生妨害公務結果，則均非所問。而刑法妨害公務罪係侵害國
    家法益之犯罪，以保護國家公權力之執行為目的，而第一線員
    警所肩負之任務無非係保障社會安定秩序與人民之權益免受
    不當侵害為其法定職務內容。㈡而查，本件經勘驗員警密錄
    器光碟後，可知被告係在認識其妻子已離去衝突位置，佇立
    於其前方之人，僅剩為防止紛擾擴大、身穿警察制服之林奎
    言及簡佑軒警員而已；再者，被告當場一再主張對於員警讓
    其妻先行離去乙事，表達極度之不滿，且與員警對峙之際，
    更一再以身體衝撞員警並叫囂稱「你抓我啊」、「來啊、來
    啊」，足徵被告早已將實施強暴脅迫之目標，轉為其認為此
    事處理不公之員警身上，並憤而持路邊之停車立牌欲作勢攻
    擊，均足認被告已非消極抵抗或脫免拘束等作為，而係具有
    積極欲與值勤員警發生衝突之本意，揆諸前開判決意旨，被
    告自該當刑事妨害公務罪責，是原審就被告此部分輕信被告
    之事後辯解判處被告無罪，顯有違常理與經驗法則，更恐將
    造成民眾對公權力之藐視及增加第一線員警值勤之危害可能
    性等語。
三、經查：
　㈠綜觀被告賀定綸歷次警偵訊及法院審理時之供述，其均主張
    ：因其較晚將小孩送回前妻處，因而與前岳父母、前妻發生
    口角爭執，遂報警處理，惟警察到場後卻讓前妻、前岳父母
    等人先行上樓離開，其遂拿停車告示鐵牌要砸前妻住處大門
    ，遭警員制止而與警員有肢體碰觸行為等情，而堅決否認有
    對公務員施用強暴脅迫、妨害公務之執行等語。
　㈡經原審及本院當庭勘驗案發當時警員林奎言、簡佑軒持用秘
    錄器，警員有先行了解雙方爭執之原因後，被告前岳母對前
    來處理的警員表示：「他（被告）說要是他要在這邊鬧，如
    果我們進去，他要把這個門打破，要把它打壞啊」、「在那
    邊、在那邊想說他在這邊鬧，…那誰敢在走…」（見本院卷第
    61、67頁），之後警員先讓其前妻、前岳父母進入屋內後，
    被告見狀隨即持停車告示鐵牌往前妻住處大門方向，然為擋
    在大門前之警員所擋住，警員並有以手阻擋被告，要其放下
    來，被告放下停車告示鐵牌後，仍朝大門方向喊「小孩子弄
    下來啦」，而有靠近警員之舉，警員以手推被告阻止其前進
    ，並示意要對其噴辣椒水，被告仍持續前進，警員遂噴灑辣
    椒水（見原審卷第86、87頁；本院卷第61、67至70頁），嗣
    被告被警員制伏在地，雙手被手銬於身後趴在地上等候救護
    車到來，警員向救護員對話「然後我們用辣椒水噴他之後…
    」，被告聽聞後稱「我要砸門、不是砸你們喔」，警員復對
    被告告知「你剛剛拿著那個鐵牌要砸我們、罵我們」，被告
    隨即回嘴表示「我拿鐵牌、我砸門啊，我砸你？」（見本院
    卷第61、69、70頁），以上分別載明於原審111年5月17日日
    審判筆錄及本院111年8月1日準備程序筆錄內。而案發時警
    員林奎言、簡佑軒擋在被告與其前妻（大門前）中間，被告
    手持停車告示鐵牌亦係朝警員與大門同一方向，時機係在其
    前妻、前岳父母等人甫進入屋內之當下，而由被告自一開始
    其前岳母向警員表示其等不敢離開的原因是因為害怕被告砸
    大門，最後被告被壓制在地時，亦當場反駁警員表示其是要
    砸門，不是要砸警員，而在被告與前妻等人對峙過程中，亦
    不斷要求前妻等人要將小孩子帶下來，且被告一開始報警的
    目的亦確實是因為小孩子的緣故。是以，被告見及警員讓前
    妻等人先行離開進入屋內，仍欲強行進入，而有手持停車告
    示鐵牌欲砸大門之舉，適警員擋在中間，而為警員阻擋並喝
    令其放下，其後，被告雖仍欲前進而與警員有肢體接觸，惟
    被告並未對警員有進一步積極的攻擊舉動，此亦經證人林奎
    言、簡佑軒於原審均證述明確。被告雖於案發當下有手持停
    車告示鐵牌做出欲揮擊之動作，然由被告整體犯意與客觀行
    為綜合研判，尚難認被告係針對在場執行之公務員而為攻擊
    ，此與妨害公務行為人之強暴行為，除對公務員身體直接實施暴
    力外，凡以公務員為目標，而對物或他人實施暴力因而產生積
    極妨害公務員執行職務者之情形，尚屬有別。被告於案發當
    下，雖質疑警員處理不公，而亟欲自行解決與前妻等人之糾
    紛，要打破大門，欲進入屋內帶走小孩，因警員執行公務之
    立場，阻止被告行為避免進一步危害之發生，而受有被告不
    理性之抗爭及對待，惟由上開證據，尚難認定被告係以警員
    為目標進行攻擊，而有妨害公務之主觀犯意。
四、綜上各情相互以觀，本件檢察官起訴及上訴意旨所指之證據
    資料及調查證據之結果，尚無法使本院對於被告確有因公訴
    意旨所指之妨害公務之犯行，形成確切無合理懷疑之確信，
    即應為被告無罪之諭知。原審經過詳查，逐一剖析說明其認
    定之證據及理由，因而為被告無罪之諭知，所為論斷，核無
    違背客觀存在之經驗法則與論理法則，自無違誤。檢察官上
    訴意旨，整理歸納上開間接事實推論被告應涉本案被訴犯行
    等，固非全然無見，惟仍未提出適合於證明犯罪事實之積極
    證據，上訴意旨所稱各節，仍無法完全推翻原判決之立論基
    礎。是以，本件檢察官之上訴，自無理由，應予駁回。
據上論斷，應依刑事訴訟法第373條、第368條，判決如主文。
本案經檢察官洪明賢提起公訴，檢察官張凱傑提起上訴，檢察官
林綉惠到庭執行職務。
中　　華　　民　　國　　111 　年　　8 　　月　　 25 　日
            刑事第九庭  審判長法　官　紀　文  勝
                              法　官　紀  佳  良
                              法　官　賴  妙  雲
以上正本證明與原本無異。
不得上訴。                      
                              書記官  林  玉  惠
　　　　　　　　　　　　　　　
中　　華　　民　　國　　111 　年　　8 　　月　　25　　日